【裁判字號】    99,訴,1770
【裁判日期】    991119
【裁判案由】    清償借款
【裁判全文】
臺灣臺中地方法院民事判決              99年度訴字第1770號
原      告  中國信託商業銀行股份有限公司
法定代理人  丁○○
訴訟代理人  乙○○
            何宣鈜
            甲○○
被      告  丙○○
上列當事人間請求清償借款事件，本院於民國99年11月5日言詞
辯論終結，判決如下：
    主  文
被告應給付原告新臺幣陸萬玖仟柒佰玖拾貳元，及其中新臺幣陸
萬陸仟伍佰捌拾伍元自民國九十七年九月二十四日起至清償日止
，按年息百分之二十計算之利息。
被告應給付原告新臺幣伍拾伍萬伍仟玖佰壹拾壹元，及其中新臺
幣伍拾肆萬陸仟零壹拾貳元自民國九十七年九月二十四日起至清
償日止，按年息百分之二十計算之違約金。
訴訟費用新臺幣陸仟捌佰拾元由被告負擔。
    事實及理由
壹、程序方面：
一、按當事人喪失訴訟能力或法定代理人死亡或其代理權消滅者
    ，訴訟程序在有法定代理人或取得訴訟能力之本人承受其訴
    訟以前當然停止。承受訴訟人，於得為承受時，應即為承受
    之聲明，民事訴訟法第170條、第175條分別定有明文。本件
    原告之法定代理人於訴訟進行中已變更為丁○○，故被告新
    任法定代理人丁○○聲明承受訴訟，核無不合，應予准許。
二、被告經合法通知，未於言詞辯論期日到場，核無民事訴訟法
    第386條各款所列情形，爰依原告聲請，由其一造辯論而為
    判決。
貳、實體方面：
一、原告起訴主張：(一)被告於民國93年3月30日向原告申請信用
    卡使用（領用卡號：0000000000000000、卡別：MASTER），
    依約定被告得於各特約商店刷卡消費，但應於次月繳款日前
    向原告清償，或以循環信用方式繳付最低應繳金額，逾期應
    自各筆帳款入帳日起給付按年息20%計算之利息，及加計違
    約金【每月帳單未繳清金額在新臺幣（下同）60,001元至
    100,000元之間者應繳交違約金2,000元】。詎被告未依約繳
    款，至97年9月23日止尚有共計69,792元未清償（其中消費
    款66,585元、循環利息1,207元、違約金2,000元），被告除
    應依約給付外，並應給付消費款66,585元部分自97年9月24
    起至清償日止，按年息20%計算之利息。(二)又被告於94年7月
    29日向原告借款650,000元，約定分70期攤還，借款利息按
    固定年利率10%計算，並以每月23日為攤還日，如未依約按
    期攤還本息，債務視為全部到期，並自當期帳單日次日起算
    至償還日止，依當時累計應償還本金餘額按年利率20%加付
    違約金。詎被告未依約繳款，至97年9月23日止已積欠555,
    911元未清償（其中本金546,012元、違約金為9,899元），
    被告除應依約給付外，並應給付本金546,012元部分自97年9
    月24起至清償日止，按年息20%計算之違約金。爰依兩造信
    用卡契約關係及消費借貸之法律關係，訴請被告給付等語。
    並聲明：如主文第1、2項所示。
二、被告未於言詞辯論期日到場，惟據其前於準備程序中以：被
    告對於95年12月10日所簽之無擔保債務還款計畫上所載尚欠
    原告672,441元部分不爭執，惟兩造協商時約定利息係按年
    息8.8%計算，且依原告所提出之債務明細，兩造於96年1月
    協商後，為何還有新增消費款項？又原告於本件所請求之違
    約金係按年利率20%計算，是否合理？被告係於97年12月起
    開始未依協商約定繳款等語資為抗辯。並聲明：原告之訴駁
    回。
三、得心證之理由：
  (一)原告主張：被告於93年3月30日向原告申請系爭信用卡使用
    ，另於94年7月29日向原告借款650,000元之事實，業據提出
    信用卡申請書、信用卡約定條款、簡易通信貸款申請書暨約
    定書（均影本）各件為證，復為被告所不爭執，堪信為真。
  (二)查，被告於95年12月10日依中華民國銀行公會會員辦理消費
    金融案件無擔保債務協商機制規定申請債務協商，並與各參
    與協商之債權銀行達成分期還款協議而簽署協議書，依當時
    之無擔保債務還款計畫書，被告尚欠原告672,441元等情，
    為兩造所不爭執，復有協議書、無擔保債務還款計畫在卷可
    參。而觀之前開協議書第1條、第3條約定：「本人同意自95
    年12月起，分120期，利率8.88%，且每月10日以19,447元依
    各債權銀行債權金額比例清償各項債務至全部清償為止」、
    「本人如對任一債權銀行未依本協議書清償，本協議書除第
    6條約定外，其餘約定視同無效，未到期部分視為全部到期
    ，除不得再依協商機制申請協商外，各債務並回復依各債權
    銀行原契約約定辦理」等語，可知，被告於前開協商還款期
    間之年息為8.88%，被告辯稱兩造協商時約定利息係按年息
    8.8%計算等語，並無所據。而被告雖辯稱：兩造於96年1月
    協商後，被告之債務明細表為何還有新增消費款項等語。然
    查，原告主張：被告96年1月份應繳納之協商利息係以協商
    債務金額672,441元依協商利率8.88%計算，金額為4,976元
    （計算式：672,441×8.88%÷12＝4,976，小數點以下四捨
    五入），96年2月份以後應繳納之協商利息以被告當時尚欠
    之金額依前開利率計算之，而該部分之協商利息金額即係登
    載在債務明細表新增消費款欄位，另96年6月份至96年10月
    份之協商利息金額則係登載在債務明細表新增消費款欄位及
    M/L應攤還金額欄位等情，業據其提出分期攤還額查詢為證
    。經核，被告協商後各期尚欠之金額依協商利率計算協商利
    息，與債務明細表新增消費款欄位及M/L應攤還金額欄位所
    載金額之合計相符，而該債務明細表並無其他登載協商利息
    金額之欄位，堪認原告之主張為真實。再者，兩造於95年12
    月10日協商後，原告就此後至97年7月6日以前之帳單，均有
    繳款，然就97年8月5日之帳單並未依約繳款，嗣就97年9月7
    日之帳單亦有繳款，之後即未再繳款等情，有債務明細表、
    帳單為證。被告雖辯稱其係於97年12月起始開始未依協商約
    定繳款，然並未提出繳款證據證明之，即難憑信。則被告既
    未依協議還款，依前開約定，未到期部分視為全部到期，被
    告所積欠原告之債務並回復依原契約約定辦理。
  (三)被告未依協議還款，其所積欠原告之債務應回復依原契約約
    定辦理，已如前述。則觀之信用卡約定條款第15條第3項約
    定：「……持卡人未於當月帳單繳款截止日前繳足當期最低
    應繳金額，……次月起循環信用利率將調整為20%計算……
    。」；另簡易通信貸款申請書暨約定書第6條約定：「逾期
    還款違約金：借款人如未按期攤還本息時，自當期帳單日次
    日起算至償還日止，依當時累計應償還本金餘額按年利率20
    %加付違約金」等語。從而，原告主張：被告未依約繳款，
    其中信用卡帳款部分至97年9月23日止尚有消費款66,585元
    、循環利息1,207元、違約金2,000元，合計69,792元未清償
    ，被告除應依約給付外，並應給付消費款66,585元部分自97
    年9月24起至清償日止，按年息20%計算之利息；另簡易通信
    貸款部分至97年9月23日止尚積欠本金546,012元、違約金為
    9,899元未清償，合計為555,911元，被告除應依約給付外，
    並應給付本金546,012元部分自97年9月24起至清償日止，按
    年息20%計算之違約金等情，業據提出被告之債務明細表、
    帳單、信用卡約定條款、簡易通信貸款申請書暨約定書等件
    為證，核屬相符，應堪憑採。
  (四)另按，約定之違約金額過高者，法院得減至相當之數額，民
    法第252條定有明文。而是否相當仍須依一般客觀事實、社
    會經濟狀況及當事人所受損害情形，以為酌定標準（最高法
    院49年臺上字第807號判例參照）。本件簡易通信貸款部分
    之違約金為兩造締約時於約定書第6條所明確約定，且原告
    就簡易通信貸款部分，於被告逾期還款後，並未計收利息，
    而係加計年利率20%之違約金，則該違約金並未逾最高法定
    利率，故雙方即應同受拘束，被告辯稱違約金過高云云，並
    無理由。
  (五)綜上，原告依兩造信用卡契約關係及消費借貸之法律關係，
    請求被告給付如主文第1、2項所示之款項及利息、違約金，
    為有理由，應予准許。
四、本件訴訟費用額確定為6,830元，由敗訴之被告負擔。
五、據上論結，原告之訴為有理由，依民事訴訟法第385條第1項
    前段、第78條、第87條第1項，判決如主文。
中    華    民    國    99    年    11    月    19    日
                  民事第三庭    審判長法  官  許秀芬
                                      法  官  林慧貞
                                      法  官  黃佳琪
正本係照原本作成。
如對本判決上訴，須於判決送達後20日內向本院提出上訴狀。
中    華    民    國    99    年    11    月    19    日
                                      書記官

司法院資訊處製作；財團法人民間司法改革基金會備份。
